【裁判字號】    89,上訴,1857
【裁判日期】    890801
【裁判案由】    偽造文書
【裁判全文】
臺灣高等法院刑事判決                          八十九年度上訴字第一八五七號
    上  訴  人
    即  被  告  甲○○
    選任辯護人  蕭明哲
                陳雪萍
右上訴人因偽造文書案件，不服臺灣桃園地方法院八十八年度訴字第一０八九號，中
華民國八十九年三月三十一日第一審判決（起訴案號：臺灣桃園地方法院檢察署八十
八年度偵字第六一０六號）提起上訴，本院判決如左：
        主  文
原判決撤銷。
甲○○連續行使偽造私文書，足以生損害於公眾及他人，處有期徒刑捌月，緩刑年
。開盛營造工程股份有限公司房屋租賃契約書上偽造「開盛營造工程股份有限公司」
、「乙○○○」名義之印文及署押各壹枚、工程發包承攬書上偽造「開盛營造工程股
份有限公司」名義之署押壹枚，及偽造之「開盛營造工程股份有限公司」、「乙○○
○」之印章各壹枚均沒收。
        事  實
一、甲○○係設於台北市○○○路○段一二一號五樓之開盛營造工程股份有限公司（
    下稱開盛公司）之副總經理，係為他人處理事務之人，原不得自營或為他人經營
    同類業務，竟基於意圖為自己不法利益及行使偽造私文書之概括犯意，先利用不
    知情之余正成名義，於八十七年十二月三十日申請在桃園縣龜山鄉○○路○段三
    九六巷三號七樓成立「育煇工程有限公司」（下稱育煇公司），由余正成擔任名
    義負責人，並於八十七年十二月三十一日，在桃園縣龜山鄉○○村○○路○段三
    九六巷三號七樓住處，偽造開盛公司與育煇公司成立工程發包承攬書之私文書，
    並於該承攬書立契約當事人欄偽造開盛公司之署押一枚後，再交付育煇公司行使
    之，擅將開盛公司承包之惠普廠房新建工程轉包育煇公司承攬。復未經開盛公司
    董事長乙○○○之同意，竟先於八十八年一月十六日，在桃園縣龜山鄉○○村○
    ○路附近，委由不知情之刻印章店，偽刻開盛公司公司章及負責人乙○○○之印
    章各一枚後，隨即在育煇公司內，蓋用於租賃契約書立契約人欄上，並偽造乙○
    ○○之署押一枚，偽造開盛公司將桃園縣龜山鄉○○路○段三九六巷三號七樓之
    房屋出租與育煇公司之房屋租賃契約書，再委由不知情之會計師持以向桃園縣稅
    捐稽徵處行使之，而為違背其任務之行為，均足以生損害於開盛公司之利益、乙
    ○○○本人及桃園縣稅捐稽徵處對稅捐核課之正確性。嗣開盛公司負責人乙○○
    ○接獲桃園縣稅捐稽徵處通知補正之八十八年一月七日第八七一五六八五六號函
    ，始悉上情。
二、案經被害人乙○○○訴請台灣桃園地方法院檢察署檢察官偵查起訴。
        理  由
一、訊據被告甲○○固坦承其為開盛公司之副總經理，私下覓得余正成為人頭，另行
    成立育煇公司，以自己為實際負責人，並將開盛公司承包之惠普廠房新建工程轉
    包育煇公司承攬及將開盛公司之房屋出租予育煇公司之事實，惟否認有何背信及
    偽造私文書之犯行，於偵查中辯稱：該二枚印章乃其於八十六年間為開盛公司對
    外簽訂契約之用，而使坊間刻印員所刻，其乃開盛公司之執行副總，負責公司業
    務之招攬，且為開盛公司之大股東，本即有權蓋用而簽訂前開契約云云。於原審
    法院及本院審理中則改稱：伊使用開盛公司及乙○○○之印章係經乙○○○之同
    意，而開盛公司承包之惠普廠房新建工程，因業主資金問題取消合約，並未施工
    ，故無背信及偽造私文書之犯行云云。
二、經查，被告如何未經同意，於右揭時地偽造開盛公司與育煇公司成立工程發包承
    攬書之私文書，並於該承攬書立契約當事人欄偽造開盛公司之署押一枚後，再交
    付育煇公司行使之，擅將開盛公司承包之惠普廠房新建工程轉包育煇公司承攬。
    復偽刻開盛公司公司章及負責人乙○○○之印章後，蓋用於租賃契約書立契約人
    欄上，並偽造乙○○○之署押一枚，偽造開盛公司將桃園縣龜山鄉○○路○段三
    九六巷三號七樓之房屋出租與育煇公司之房屋租賃契約書等事實，已據告訴人乙
    ○○○迭於偵審中指訴綦詳（見偵查卷第一、二、十三、七十、七十一頁、本院
    八十九年七月五日筆錄），並經證人余正成到院證述其不知擔任育煇公司負責人
    及有簽訂前述契約書屬實（見本院八十九年六月十五日筆錄），且有桃園縣稅捐
    稽徵處八十八年一月七日第八七一五六八五六號函影本、土地及建築改良物所有
    權狀影本、執照及登記事項卡影本、開盛公司經營協議書影本、及偽造之開盛公
    司工程發包承攬書、房屋租賃契約影本各一份在卷（見偵查卷第三、四、七、八
    、二十三至二十七、三十三至三十四頁）可稽，而被告甲○○於台北市中山區調
    委會調解時，亦不否認有前述未經同意，擅自刻印章及偽造上述契約書之情事，
    此有前述錄音記錄在卷（見偵查卷第五十四至五十五頁）為憑，且被告既為告訴
    人公司之副總經理，依公司法第三十二條前段規定，負有不得自營或為他人經營
    同類業務之義務，其意圖為自己不法之利益，違背該項義務，另行開設育煇公司
    經營同類之營建業務，復未經開盛公司同意，擅自偽造開盛公司與育煇公司成立
    工程發包承攬書及房屋租賃契約之私文書，將開盛公司承包之惠普廠房新建工程
    及位於桃園縣龜山鄉○○路○段三九六巷三號七樓房屋租予育煇公司，而為違背
    其任務之行為，姑不論該承攬工程其後被告是否因故而未予施作，既已損及開盛
    公司之利益，自屬背信之行為。至被告所辯其有得告訴人之同意，有權刻章使用
    及簽訂契約云云，惟始終未舉證以實其說，且與前揭事證不符，難以為憑。故被
    告背信及偽造私文書之犯行，至為灼然，被告上開所辯，無非臨訟飾卸之詞，不
    足採信。本件事證明確，被告犯行堪以認定。
三、核被告所為，係犯刑法第三百四十二條第一項之背信罪及同法第二百十六條、第
    二百十條之行使偽造私文書罪。其委由不知情之刻印章店，偽刻開盛公司公司章
    及負責人乙○○○之印章各一枚，及委由不知情之會計師持偽造之租賃契約書向
    桃園縣稅捐稽徵處行使之，均為間接正犯。其偽造印章、蓋用印文及偽造署押為
    偽造私文書之部分行為，偽造私文書之低度行為又為行使偽造私文書之高度行為
    所吸收，均不另論罪。其先後多次背信及行使偽造私文書之犯行，均時間緊接，
    犯罪構成要件相同，顯各係基於概括犯意為之，皆為連續犯，均應依連續犯規定
    以一罪論，並均依法加重其刑。又被告所犯上開二罪間，有方法與結果之牽連關
    係，為牽連犯，應從一重之行使偽造私文書罪處斷。公訴人雖未就被告連續背信
    及行使偽造開盛公司與育煇公司成立工程發包承攬書部分起訴，惟此部份與已起
    訴部分具有牽連犯及連續犯之裁判上一罪關係，本院自得以加以審究。
四、原審予以被告論罪科刑，固非無見，惟查，本件被告委由不知情之刻印章店，偽
    刻開盛公司公司章及負責人乙○○○之印章各一枚，及委由不知情之會計師持偽
    造之租賃契約書向桃園縣稅捐稽徵處行使之，均為間接正犯。原審疏未於事實及
    理由欄敘明間接正犯之情形，即有未合。被告上訴意旨，否認犯罪，雖不足取，
    惟原判決既有前開可議之處，仍應由本院將原判決撤銷改判。爰審酌被告之素行
    、犯罪之動機、目的、手段、所生之危害與犯罪後之態度等一切情狀，量處如主
    文第二項所示之刑，以資懲儆。次查被告前未曾受有期徒刑以上刑之宣告，有本
    院被告全國前案紀錄表在卷可稽，其因一時失慮，致犯刑典，事後與被害人達成
    民事和解，經此刑之宣告後，應知警惕而無再犯之虞，本院因認暫不執行其刑為
    當，爰併予宣告緩刑三年，用啟自新。
五、開盛公司房屋租賃契約書上偽造「開盛營造工程股份有限公司」、「乙○○○」
    名義之印文及署押各一枚、工程發包承攬書上偽造「開盛營造工程股份有限公司
    」名義之署押一枚，及偽刻之「開盛營造工程股份有限公司」、「乙○○○」之
    印章各一枚，均應依刑法第二百十九條宣告沒收。
據上論結，應依刑事訴訟法第三百六十九條第一項前段、第三百六十四條、第二百九
十九條第一項前段，刑法第五十六條、第二百十六條、第二百十條、第三百四十二條
第一項、第五十五條、第七十四條第一款、第二百十九條，罰金罰鍰提高標準條例第
一條前段，判決如主文。
本案經檢察官陳文禮到庭執行職務。
中      華      民      國      八十九      年      八    月    一      日
                            臺灣高等法院刑事第四庭
              審判長法  官  蔡  永  昌
                                      法  官  許  宗  和
                                      法  官  徐  昌  錦
右正本證明與原本無異。
如不服本判決應於收受送達後十日內向本院提出上訴書狀，其未敘述上訴之理由者並
得於提起上訴後十日內向本院補提理由書（均須按他造當事人之人數附繕本）。
                                      書記官  吳  金  來
中      華      民      國      八十九      年      八    月     四     日
附錄：本判決論罪科刑法條全文
刑法第二百十條：
偽造、變造私文書，足以生損害於公眾或他人者，處五年以下有期徒刑。
刑法第二百十六條：
行使第二百十條至第二百十五條之文書者，依偽造、變造文書或登載不實事項或使登
載不實事項之規定處斷。
刑法第三百四十二條：
為他人處理事務，意圖為自己或第三人不法之利益或損害本人之利益，而為違背其任
務之行為，致生損害於本人之財產或其他利益者，處五年以下有期徒刑、拘役或科或
併科一千元以下罰金。
前項之未遂犯，罰之。


司法院資訊處製作；財團法人民間司法改革基金會備份。
